臺灣臺中地方法院民事判決　95年度訴字第3501號
原　　　告　乙○○
訴訟代理人　陳沆河律師
被　　　告　甲○○
訴訟代理人　黃雅琴律師
上列當事人間請求損害賠償事件，本院於96年9月11日言詞辯論
終結，判決如下：
    主    文
原告之訴及假執行之聲請均駁回。
訴訟費用由原告負擔。
    事實及理由
壹、程序部分：
一、按訴狀送達後，原告不得將原訴變更或追加他訴，但有下列
    各款情形之一者，不在此限：三擴張或減縮應受判決事項之
    聲明者，民事訴訟法第255條第1項第3款定有明文。本件原
    告起訴時本請求被告給付：(一)醫藥費新台幣 (下同)9033 元
    、(二)交通費3100元、(三)看護費3萬元、(四)無法工作損失72萬
    元、(五)增加生活必要費用3萬元、(六)殘級14級4萬元、(七)減少
    勞動能力損失75萬3890元、(八)後續醫療費用5萬元、(九)精神
    慰撫金30萬元，；嗣撤回對上述(五)增加生活必要費用3萬元
    、(六)殘級14級4萬元及(八)後續醫療費用5萬元部分，並擴張(七)
    減少勞動能力損失為83萬6271元、(九)精神慰撫金為33萬元，
    核與上述民事訴訟法規定，尚無不符，應予准許。
二、又被告以本件交通事故所衍生之刑事案件，目前正由檢察官
    偵辦為由，聲請依民事訴訟法第182條第1項規定裁定停止訴
    訟程序等語。按民事訴訟法第182條第1項規定「訴訟全部或
    一部之裁判，以他訴訟之法律關係是否成立為據者，法院得
    在他訴訟終結前以裁定停止訴訟程序。」所謂訴訟全部或一
    部之裁判，以他訴訟之法律關係是否成立為據，係指本訴訟
    全部一部有無理由，取決於他訴訟之法律關係，該條文指的
    是其他民事訴訟，並已經訴訟繫屬而言，此觀該條文之立法
    理由自明，是本件交通事故所涉刑事案件雖刻由檢察官偵查
    中，仍與上開民事訴訟法第182條第1項規定不符，且本院對
    於本件交通事故肇事責任如何，本得自行調查審查，不受刑
    事案件認定事實之拘束，被告聲請裁定停止訴訟，核無必要
    ，併此敘明。
貳、實體部分：
一、原告方面：
  (一)訴之聲明：
    1.被告應給付原告新台幣 (下同)192 萬8404元及自起訴狀
      繕本送達翌日起至清償日止，按年息5%計算之利息。
    2.訴訟費用由被告負擔。
    3.原告願供擔保，請准宣告假執行。
  (二)原告主張被告於民國93年12月26日上午10時30分許，駕駛車
    牌號碼「OX-5997」自小客車沿台中縣太平市○○路往太平
    市方向行駛至太平橋上時，適有原告騎乘車牌號碼「RRW-59
    7」號輕型機車同向行駛於機車道上，被告尚未到達甲堤路
    口前即貿然加速右轉行駛甲堤路，其車輛行進中駕駛人應注
    意車前狀況，隨時採取必要之安全措施，而依當時之情形又
    無不能注意之情事，被告竟未注意車前狀況，即貿然加速超
    車右轉行駛，擦碰原告所騎乘之機車，致使原告人車倒地後
    受有嚴重傷害，爰請求被告賠償。
    1.醫藥費9033元：原告受傷支出醫療費用9033元。
    2.交通費3100元：原告受傷就醫支出交通費3100元。
    3.看護費3萬元：原告受傷期間計有3萬元之看護費損失。
    4.無法工作損失72萬元：原告受傷前每月薪資3萬元，受傷
      期間2年無法工作，計有72萬元之損害。
    5.減少勞動能力損失83萬6271元：原告車禍受傷治療迄今仍
      有雙眼視野缺損，屬於勞工保險條例第53條附表所定殘廢
      給付標準表障礙項目第24項「視野狹窄或視野變形」，殘
      廢等級為14級，再依「各殘廢等級喪失或減少勞動能力比
      率表」減少勞動能力程度為15.38%，原告每月薪資為3萬
      元，每年減少勞動能力損失為5萬5368元，又原告為60年
      10月14日出生，93年12月26日受傷時為33歲，計算至55歲
      退休，尚可工作22年，依霍夫曼計算法扣除中間利息一次
      給付減少勞動能力損害為83萬6271元。
    6.精神慰撫金為33萬元：原告此次車禍受傷甚為嚴重，詳如
      診斷證明書，治療迄今已逾2年，仍不能痊癒，精神上痛
      苦不堪，爰請求精神慰撫金33萬元。
    7.以上合計共192萬8404元。
二、被告方面：
  (一)答辯聲明：
    1.原告之訴駁回。
    2.訴訟費用由原告負擔。
    3.如受不利判決，被告願供擔保免為假執行。
  (二)被告答辯略謂：1.被告於前揭時間駕車行經上開肇事路段時
    並未碰撞原告所騎乘機車，係原告酒後騎車自行滑倒，其因
    此所受損失，不能請求被告賠償。2.又就原告所請求之各項
    金額：(1)醫藥費9033元部分，原告因本件車禍受傷治療期間
    為93年12月26日起至94年3月間，足見，原告在94年3月以後
    已經痊癒，乃原告請求事發近一年半後之95年3月30日至同
    年8月29日止之焦慮症就診紀錄，由於時隔已久，顯然與本
    件車禍受傷無關，該部分醫療費用2030元不得請求。(2)交通
    費3100元部分：原告所提出之交通費收據，均無乘客之記
    載，無從認定是原告就診車資，況且，原告主張93年12月
    30日住院，何以當日有「來回」醫院之車資？又何以收據
    之日期多記載為「74年」？顯然與原告就醫日期不符。(3)
    看護費3萬元部分：原告住院僅5日即出院，並不需要請看護
    長達一個月，且該看護費收據之收款人，並非看護，乃原告
    為向被告索賠曾求助之前縣議員，該前縣議員曾於94年3月
    間代表原告出席調解委員會，並自稱民意代表要幫原告調解
    ，是該看護費應係臨訟虛偽簽立。(4)無法工作損失72萬元部
    分：原告所提之薪資所得說明表，並非扣繳憑單或有公司大
    小章用印之證明，僅蓋有一統一發票專用章，無法證明係原
    告實際收入所得，況且，原告之傷勢在94年3月間即已痊癒
    ，本案偵查期間，原告不僅可以親自出庭陳述意見，行動自
    如，而且在法庭外悠哉抽煙，何以長達二年無法工作？顯見
    原告提出之主張並不實在。(5)減少勞動能力損失83萬6271
    元部分：原告是否真達殘廢等級14級情形，應經專業醫療院
    所鑑定，原告所提出之診斷證明並不足以證明已達殘廢。(6)
    精神慰撫金為33萬元部分：據原告提出之證據，僅治療三個
    月即已痊癒，並非如原告所言治療二年仍無法痊癒，是原告
    請求之慰撫金顯然過高。3.又本件原告自承酒後騎乘機車而
    滑倒肇事，而且原告又未戴安全帽，是倘原告真因本件交通
    事故而受有損害，自應自行承擔過失，並此陳明等語。
三、法院得心證之理由：
  (一)本院於96年4月10日言詞辯論期日，協同兩造協議簡化爭點
    結果如下：
    1.下列事實為兩造所不爭執，本院採為判決之基礎：
      (1)原告於93年12月26日上午10時30分許，騎乘車牌號碼「
        RRW-597」機車沿太平市○○路由台中市往太平市方向
        行駛，行經太平橋上靠近甲堤路附近因車禍跌倒受傷。
      (2)93年12月26日上午10時30分許，被告因駕駛車牌號碼「
        OX -5997」自小客車行經同一地點，並右轉甲堤路。
      (3)原告於本件車禍發生時，其吐氣所含酒精濃度每公升
        0.72毫克。
      (4)倘若原告得依據侵權行為請求被告賠償、並認為原告因
        本件車禍受傷而有看護之必要時，兩造同意每天看護費
        用以1000元計算。
    2.本件爭執要點在於：
      (1)本件車禍發生經過如何？被告駕駛的小客車有無碰撞原
        告騎乘的機車而應依侵權行為規定負損害賠償責任？
      (2)倘原告得依據侵權行為請求被告負賠償責任，則原告上
        開請求之各項費用是否相當？
      (3)倘若原告得依據侵權行為規定請求被告賠償，則被告抗
        辯原告與有過失而應減輕賠償責任，是否可採？
  (二)茲說明本院對於上開爭執要點之判斷理由如下：
    1.被告駕車行經上開肇事路段並未碰撞原告所騎乘機車：
      (1)本件警方所製作之肇事現場圖內記載「一於上時地乙○
        ○從台中市往太平市，因飲酒不勝酒力自行跌倒，人送
        仁愛醫院救治…」等語，且原告於肇事之初接受警員訊
        時問，亦陳述係自行跌倒等語，已據本院函臺中縣警察
        局霧峰分局查明，有該分局96年4月23日中縣霧警交字
        第0960008755號函暨檢送現場圖及交通事故談話紀錄表
        等件在卷足憑。再佐以證人即警員康文山曾於本件交通
        事故刑事案件偵查中結證稱：當時我有問告訴人 (指原
        告)車禍如何發生，但是告訴人已無意識，到醫院才較
        有意識…我到醫院有問告訴人，告訴人說好像是自己跌
        倒的等語；證人即警員朱恩端亦於上開刑事案件偵查中
        具結證述：我到車禍現場，傷者已經送醫…照完像，再
        到大里仁愛醫院問告訴人，告訴人說是自己滑倒等語，
        (本院96年度聲判字第55號裁定書第5、6頁參照)，經提
        示本院96年度聲判字第55號裁定書後，原告對於警員康
        文山、朱恩端於該刑事案件偵查中結證上述內容乙節，
        並不爭執，堪認為本件交通事故之承辦員警康文山、朱
        恩端確實曾於偵查中具結證述如上。承上所述，原告於
        本件交通事故發生之初既然陳稱係自行跌倒受傷，其事
        後再改口主張遭被告碰撞而跌倒受傷等語，即非無疑。
      (2)又原告主張遭被告駕車碰撞等語，雖據其提出臺灣省臺
        中縣區車輛行車事故鑑定委員會分析意見書影本為證，
        然查該分析意見書僅附鑑定之結果而已，並未詳列其鑑
        定過程、分析鑑定理由，且其鑑定結果一方面認定原告
        並無肇事因素，另方面又謂原告有無照駕駛及酒後駕車
        之情況，則原告無照駕駛以及酒後駕車之行為，與本件
        交通事故之發生究竟有無因果關係不明，尚不足以提供
        足夠之判斷資料。另本件交通事故經送請臺灣省車輛行
        車事故覆議鑑定委員會鑑定，臺灣省車輛行車事故覆議
        鑑定委員會起初覆議意見與原鑑定意見相同，嗣則認為
        「本案因無二車車損比對照片，是以甲○○小客車右側
        所留之刮痕，若為本次車禍造成所留，則屬甲○○駕車
        行經肇事地向右變換車道，未注意讓右側直行車先行，
        致擦撞在右側併行之乙○○機車，為肇事原因。反之甲
        ○○右側小客車所留之刮痕，非為本次車禍造成所留，
        則屬甲○○駕車，行經肇事地向右變換車道，未注意右
        側直行車動態，與在右側行駛之乙○○機車，亦受張車
        變換車道偏右行駛之影響，及未充分注意車前狀況，致
        失控摔倒發生肇事之可能性較大。」有原告提出臺灣省
        車輛行車事故覆議鑑定委員會95年3月1日府覆議字第
        0950100057號函、95年4月3日府覆議字第095010057A
        號函等件影本在卷足憑，足見臺灣省車輛行車事故覆議
        鑑定委員會因囿於資料限制，無法直接判斷是否有碰撞
        之事實。本件交通事故再送請中央警察大學鑑定結果，
        則認為：「事故現場所遺留之刮地痕跡由起點起微向左
        斜刮，據此一特徵與乙機車（即原告所騎乘之機車）失
        控後車身向右倒地之特性，推定乙機車在失控倒地前，
        車頭行駛方向有微向左偏之現象。根據前述事故發生前
        乙機車在前、甲車（即被告所駕駛之車輛）在後行駛，
        甲車超越乙機車過程乙機車倒地之推定結果，乙機車騎
        士乙○○若受甲車超越之行為影響，而產生車頭左偏之
        行為，其必須有先向右偏閃，再向左修正行向之行為，
        此時乙機車車身向左倒地之可能性較大。再據乙機車失
        控後車身向右倒地及事故現場所遺留刮地痕跡之刮行特
        性，乙機車倒地刮行的過程車體均在車道邊線之外，而
        甲、乙兩車車體又無明顯碰觸之跡證，推定甲車在超越
        乙機車之過程，甲車行駛在東向外側車道，乙機車行駛
        在東向車道邊線外，並未發生路權之侵犯與衝突…送鑑
        資料中並無直接證據可資證明甲、乙兩車車體有相互之
        碰撞。事故發生前，乙機車騎士騎乘RRW-597輕型機車
        行駛在太平橋東向車道邊線外，甲車駕駛人駕駛OX-599
        7號自小客車沿太平橋在東向外側車道行駛，當甲車在
        超越乙機車的過程，乙機車騎士因受酒精濃度之影響無
        法安全駕駛而失控倒地之可能性遠大於受甲車由其左側
        超越之影響」等語，亦據本院函中央警察大學查明，有
        中央警察大學96年4月10日校鑑科字第0960001629號函
        暨檢附鑑定書附卷足憑。是中央警察大學鑑定意見，係
        從現場遺留的刮地痕方向、對照原告機車倒地之方向，
        認定原告機車在倒地前，即有微向左傾之情形，並輔以
        原告與被告車輛之相對位置，認定原告與被告間並無任
        何碰撞之事實。本院審酌中央警察大學鑑定報告內容，
        係從雙方筆錄內容，並輔以現場照片、車輛損壞情形，
        血跡、安全帽、燈殼碎片及衛生紙等物散落情形，二車
        之型號、車長、車寬、兩輪軸距等資料，試圖作現場重
        建，並下載衛星遙測地圖，比對事發現場甲堤路與太平
        橋之交叉角度，據以推定碰撞型態；而有關被告所駕駛
        自小客車上之現存刮痕，該鑑定報告亦逐一就「右側車
        身四道刮除表漆之平行橫向刮痕」、「右側車身飾條橫
        向刮痕」之特徵分析說明，並從原告機車後方擦痕之高
        度，顯然低於被告自小客車車身刮痕之高度，而排除兩
        車碰撞之關聯性；又原告機車左方向燈之損壞情形，因
        高度、碎片分佈情形、刮痕線條特徵不符，故亦排除與
        被告所駕駛自小客車發生碰撞之可能，中央警察大學出
        具之鑑定報告已詳細審酌諸多情況，且非僅將鑑定結果
        回覆，而係將參酌之因素、過程詳細論述，且其論述內
        容亦查無邏輯上之瑕疵，本院因認為該鑑定報告顯較臺
        灣省臺中縣區車輛行車事故鑑定委員會分析意見書可採
        。
      (3)至於原告聲請向臺中縣警察局霧峰分局偵查隊調借本件
        交通事故之全部文件及照片乙節，因承辦本件交通事故
        所涉刑事案件之檢察官送請中央警察大學鑑定時，已將
        全部偵查案卷一併送請中央警察大學鑑定時參考，中央
        警察大學鑑定時並已斟酌該偵查內附之筆錄、現場圖、
        現場照片及車損照片等有上開鑑定書在卷足憑，客觀上
        難謂尚有何相關文件或照片未予斟酌情形，且原告亦未
        指明究竟有何項文件或照片尚未提出，其逕聲請再向臺
        中縣警察局霧峰分局偵查隊調借本件交通事故之全部文
        件及照片，核無必要。至於證人陳國進固於警詢時陳稱
        ：當時我正好經過太平橋，我前方的車子要右轉，車身
        往右偏，就與一輛機車發生擦撞，機車人車倒地，自小
        客車繼續開到路口，…後來發現該車並未停下來，我就
        打電話報警等語，陳國進於本件交通事故所涉刑事案件
        偵查中，曾經辯護人追問：「能否確定機車或自小客車
        去碰撞對方？是碰撞到小客車何處？」時，則證述：「
        撞擊的瞬間無法確定何車去碰撞對方，不清楚機車碰撞
        到小客車何處」等語，亦據記載於本院96年度聲判字第
        55號裁定書內，其經提示原告後，原告對於證人陳國進
        在上開刑事案件偵查中作上開證述乙節，亦無爭執，足
        堪認為證人陳國進確實曾於刑事案件偵查中證述撞擊的
        瞬間無法確定何車去碰撞對方」、「不清楚機車碰撞到
        小客車何處」等語，據此，證人陳國進既然不清楚原告
        所騎乘之機車與被告駕駛之自小客車發生碰撞之位置，
        其所證述兩車碰撞乙節，顯然只是就原告機車跌倒時被
        告駕駛之自小客車正行經附近所作經驗上之推論而已，
        並非真正「目睹」兩車發生碰撞之事實，況且，本件送
        請中央警察大學根據肇事路段之現場狀況、機車倒地情
        節、自小客車留存之刮痕、兩車之型號、車長、車寬、
        兩輪軸距等資料，試圖作現場重建結果認為兩造並未發
        生碰撞等情，已詳如前述，是證人陳國進證述兩車碰撞
        乙節，尚不可採。此外，原告即未再舉何證據證明被告
        駕駛自小客車行經上述肇事路段確實碰撞原告所騎乘之
        機車，其此部分主張即不可採。
    2.承上所述，被告駕車行經上開肇事路段並未碰撞原告所騎
      乘機車，則原告騎乘機車行經肇事路段縱因跌倒受傷而受
      有損失，尚無依據侵權行為之法律關係請求被告負損害賠
      償責任之權利，其遽而請求被告賠償，於法無據，不應准
      許。又原告之訴既無理由而應予駁回，其假執行之聲請即
      失所附麗，應併予駁回。
    3.又本件被告駕車行經上開肇事路段並未碰撞原告所騎乘之
      機車，原告不得依侵權行為法律關係請求被告負損害賠償
      責任，已詳如前述，則本件兩造其餘爭執要點，對於本件
      判決結果並不生影響，爰無庸一一論斷，附予敘明。
參、訴訟費用負擔之依據：民事訴訟法第78條。
中　　華　　民　　國　　96　　年　　9　　 月　　28　　日
                  民事第二庭    法  官  王永春
正本係照原本作成。
如對本判決上訴，須於判決送達後20日內向本院提出上訴狀。
中　　華　　民　　國　　96　　年　　9　 　月　　28　　日
                                書記官  鄭淑英
